臺灣臺中地方法院刑事判決
111年度金訴字第1032號
公  訴  人  臺灣臺中地方檢察署檢察官
被      告  鍾芳妙


上列被告因詐欺等案件，經檢察官提起公訴（111年度偵字第536
0號），被告於本院準備程序中就被訴事實為有罪之陳述，經合
議庭裁定由受命法官獨任進行簡式審判程序，判決如下：
    主    文
鍾芳妙共同犯洗錢防制法第十四條第一項之洗錢罪，處有期徒刑
參月，併科罰金新臺幣壹萬元，罰金如易服勞役，以新臺幣壹仟
元折算壹日。
    犯罪事實
一、鍾芳妙於網路社群軟體FACEBOOK結識真實姓名年籍不詳、通
    訊軟體LINE暱稱「王成」之人，而鍾芳妙應可預見提供金融
    帳戶予來歷不明之人使用，帳戶可能成為他人實施詐欺取財
    犯罪之工具，且匯入帳戶之款項極可能為來源不明之犯罪所
    得，代為領出款項亦可能因提領贓款而構成洗錢行為，竟仍
    基於縱使發生他人因受騙致財產受損、隱匿詐欺犯罪所得去
    向之結果，亦不違背其本意之不確定故意，與「王成」共同
    意圖為自己不法之所有，基於詐欺取財及洗錢之犯意聯絡，
    先由鍾芳妙於民國109年8月間某日，將不知情之王嘉欣（涉
    犯詐欺部分，另經臺灣臺中地方檢察署檢察官為不起訴處分
    ）提供與伊使用之中國信託商業銀行帳號000-000000000000
    號帳戶（下稱中國信託帳戶）存摺封面照片，利用通訊軟體
    LINE傳送予「王成」，「王成」取得中國信託帳戶資料後，
    即於109年8月20日下午6時許，利用通訊軟體Messenger私訊
    劉秀真，再與劉秀真互加為Line好友，向劉秀真佯稱自己為
    醫生，正在阿富汗行醫，聯合國將寄一筆錢給其使用，請劉
    秀真協助代收，惟需先匯款至指定帳戶，海關始允許交付款
    項云云，致劉秀真陷於錯誤，依「王成」指示於109年9月1
    日上午8時45分許，至臺中市○○區○○街0段00號潭北郵局臨櫃
    匯款新臺幣（下同）16萬2000元至中國信託帳戶。嗣「王成
    」即通知鍾芳妙前往提領款項，鍾芳妙復指示不知情之王嘉
    欣於同日上午11時38分許前往提領款項交予自己，再依「王
    成」指示向不知名之虛擬貨幣交易商（無證據證明與「王成
    」間有犯意聯絡）購買比特幣並轉入「王成」指定之電子錢
    包，以此方式製造金流斷點，隱匿、掩飾詐欺所得之去向及
    所在。
二、案經劉秀真訴由臺中市政府警察局第六分局報告臺灣臺中地
    方檢察署檢察官偵查起訴。
    理    由
一、上開犯罪事實，業據被告鍾芳妙於本院準備程序及審理中坦
    承不諱（見本院卷第127頁、第135頁），核與證人王嘉欣於
    警詢及偵查、證人即告訴人劉秀真於警詢中之證述相符（見
    偵卷第41至45頁、第69至71頁、第281至283頁），並有告訴
    人109年9月1日郵政跨行匯款申請書、大雅分局照片紀錄表
    、臺中市政府警察局大雅分局潭北派出所受理詐騙帳戶通報
    警示簡便格式表、金融機構聯防機制通報單、內政部警政署
    反詐騙諮詢專線紀錄表、受理各類案件紀錄表、受（處）理
    案件證明單、王嘉欣中國信託帳戶開戶資料、交易明細、自
    動化交易LOG資料-財金交易等資料（見偵卷第73頁、第83至
    85頁、第95至97頁、第107至113頁、第116至117頁、第119
    至133頁）在卷可稽，足認被告之自白與事實相符，應堪採
    信。
二、綜上，本案事證明確，被告犯行堪以認定，應予依法論科。
三、論罪科刑：
  ㈠核被告所為，係犯洗錢防制法第14條第1項之一般洗錢罪及刑
    法第339條第1項之詐欺取財罪。公訴意旨認被告涉犯刑法第
    339條之4第1項2款之三人以上共同詐欺取財罪嫌，然被告於
    本院準備程序供稱：其沒有見過「王成」，是聽從「王成」
    指示提供帳戶，並領取款項向第三人購買比特幣，打入「王
    成」指定的電子錢包等語（見本院卷第127頁），而告訴人
    亦證稱其係受通訊軟體LINE暱稱「王成」之人詐欺等語（見
    偵卷第69頁），是本案即有由「王成」一人單獨指示被告為
    本案犯行及對告訴人詐欺取財之虞，此外，卷內亦乏其他積
    極證據足認本案詐欺取財共犯確有3人以上，自無從遽認被
    告該當3人以上共同犯詐欺取財罪責，公訴意旨認被告涉犯
    刑法第339條之4第1項第2款之三人以上共同詐欺取財罪，容
    有未洽，惟起訴之社會基本事實同一，且經本院告知被告變
    更後之罪名(見本院卷第132頁），已保障其訴訟上防禦權之
    行使，爰依刑事訴訟法第300條規定變更起訴法條。
  ㈡被告與「王成」間就本案犯行，有犯意聯絡及行為分擔，應 
    論以共同正犯。
  ㈢被告利用不知情之王嘉欣提供中國信託帳戶，及代為提領帳
    戶內詐得款項，以遂行本案犯行，為間接正犯。
  ㈣又被告所為詐欺取財及一般洗錢之犯行，行為具有部分合致
    ，且主觀上均係以取得他人受騙財物為最終目的，依一般社
    會通念，應評價為法律概念之一行為，方符刑罰公平原則，
    故被告以一行為觸犯數罪名，為想像競合犯，應依刑法第55
    條規定，從一重之一般洗錢罪處斷。
  ㈤按洗錢防制法第16條第2項規定，犯第14條、第15條之罪，在
    偵查或審判中自白者，減輕其刑。查，被告於本院審理中自
    白本案洗錢犯行（見本院卷第135頁），合於洗錢防制法第1
    6條第2項自白減刑之規定，爰依法減輕其刑。
  ㈥爰以行為人之責任為基礎，審酌被告將中國信託帳戶提供予
    真實姓名年籍不詳之「王成」使用，並依指示提領款項，造
    成告訴人受有財產損失，更同時使「王成」得以隱匿真實身
    分及詐欺犯罪所得之去向，減少遭查獲之風險，助長犯罪之
    猖獗，破壞社會秩序及社會成員間之互信基礎甚鉅，所為實
    值非難；惟考量被告犯後坦承犯行，且與告訴人成立調解，
    有本院調解程序筆錄在卷可參，足認尚有悔意，酌以被告犯
    罪之動機、手段、分工角色及所生危害，兼衡以其於本院自
    陳之教育智識程度及家庭經濟狀況（見本院卷第136頁）等
    一切情狀，量處如主文欄所示之刑，並諭知罰金易服勞役之
    折算標準。
四、沒收：　　
　㈠按犯罪所得，屬於犯罪行為人者，沒收之。但有特別規定者
    ，依其規定；前二項之沒收，於全部或一部不能沒收或不宜
    執行沒收時，追徵其價額，刑法第38條之1第1項、第3項分
    別定有明文。查，被告供稱將中國信託帳戶資料交與「王成
    」使用及依指示提領款項購買比特幣，並未獲得報酬等語（
    見本院卷第127頁），卷內亦查無證據證明被告有因此獲取
    任何報酬，自難認被告有何犯罪所得，尚無從宣告沒收。
  ㈡又犯第14條之罪，其所移轉、變更、掩飾、隱匿、收受、取
    得、持有、使用之財物或財產上利益，沒收之，洗錢防制法
    第18條第1項前段定有明文。此一規定係採義務沒收主義，
    只要合於法條規定，法院即應為相關沒收之諭知，然該洗錢
    行為之標的是否限於行為人所有者始得宣告沒收，法無明文
    ，實務上一向認為倘法條並未規定「不問屬於犯罪行為人與
    否均沒收」時，自仍以屬於被告所有者為限，始應予沒收。
    據此，被告已依「王成」指示將被害人遭詐騙之款項，向第
    三人購買比特幣，並匯入「王成」指定之電子錢包，故被告
    對該筆款項無支配管領能力，自無庸依上開規定宣告沒收，
    併此敘明。　　　　
據上論斷，應依刑事訴訟法第273條之1第1項、第299條第1項前
段、第300條，洗錢防制法第14條第1項、第16條第2項，刑法第1
1條前段、第28條、第339條第1項、第55條、第42條第3項前段，
刑法施行法第1條之1第1項，判決如主文。
本案經檢察官廖志祥提起公訴，檢察官張添興到庭執行職務。
中　　華　　民　　國　　111 　年　　10　　月　　21　　日
                  刑事第二十庭  法  官  江文玉
以上正本證明與原本無異。
如不服本判決應於收受判決後20日內向本院提出上訴書狀，並應
敘述具體理由；其未敘述上訴理由者，應於上訴期間屆滿後20日
內向本院補提理由書（均須按他造當事人之人數附繕本）「切勿
逕送上級法院」。
告訴人或被害人如不服判決，應備理由具狀向檢察官請求上訴，
上訴期間之計算，以檢察官收受判決正本之日起算。
                                書記官  黃珮華
中　　華　　民　　國　　111 　年　　10　　月　　21　　日
附錄論罪科刑法條
洗錢防制法第14條第1項：
有第2條各款所列洗錢行為者，處7年以下有期徒刑，併科新臺幣
5百萬元以下罰金。　　
刑法第339條第1項：
意圖為自己或第三人不法之所有，以詐術使人將本人或第三人之
物交付者，處5年以下有期徒刑、拘役或科或併科50萬元以下罰
金。